臺灣高等法院刑事裁定　　　　　　　　 94年度毒抗字第336號
抗　告　人　甲○○
上列抗告人因毒品危害防制條例案件，不服臺灣板橋地方法院中
華民國94年7月29日裁定（94年度毒聲字第1413號），提起抗告
，本院裁定如下：
    主  文
原裁定撤銷，發回臺灣板橋地方法院。
    理  由
一、原審裁定略以：抗告人即被告甲○○於94年5月6日23時30分
    許，在臺北市政府警察局大安分局經警採得之尿液檢體，經
    送檢驗結果，確呈安非他命類陽性反應，有臺灣檢驗科技股
    份有限公司濫用藥物尿液檢驗報告一紙在卷可稽，又被告前
    因施用毒品安非他命案件，經送強制戒治一年，經執行強制
    戒治後交付保護管束，於89年1月31日執行保護管束期滿等
    情，此有臺灣高等法院被告前案紀錄表乙份在卷足憑，其於
    前開強制戒治執行完畢釋放後，於五年後再犯本件施用毒品
    犯行，爰依毒品危害防制條例第20條第3項、第1項之規定，
    准許檢察官之聲請，裁定將抗告人送勒戒處所觀察、勒戒。
二、抗告意旨略以：抗告人於91年至93年間，因繼續施用毒品海
    洛因及安非他命遭臺灣臺北地方法院以91年度易字第1735號
    分別判處有期徒刑九月、六月，並於93年11月10日確定，實
    非如原審裁定所指係於執行完畢釋放後「五年後」再犯，原
    裁定認事用法顯有違誤等語。
三、經查：
(一)按觀察、勒戒或強制戒治執行完畢釋放後，「五年後」再犯
    毒品危害防制條例第10條之罪者，應聲請法院裁定，令被告
    入勒戒處所觀察、勒戒，並依據勒戒處所之陳報，判斷有無
    繼續施用毒品傾向，而分別裁定令入戒治處所強制戒治或釋
    放並為不起訴之處分、不付審理之裁定；若係「五年內」再
    犯者，檢察官或少年法院則應依法追訴或裁定交付審理。同
    條例第20條第3項、第23條第2項定有明文，且立法理由中亦
    揭明其旨：「觀察、勒戒或強制戒治後五年後再犯者，顯見
    前所實施之觀察、勒戒或強制戒治已足以遮斷其施用毒品之
    癮，為期自新及協助其斷除毒癮，對此五年後再犯者爰明定
    仍適用初犯之規定，先經觀察勒戒、強制戒治之程序；惟如
    係五年內再犯者，原據以實施之觀察勒戒及強制戒治既已無
    法收其實效，爰施以刑事處遇；又92年7月9日修正前之毒品
    危害防制條例原規定施用毒品之二犯及三犯，除須予以刑事
    處遇程序外，另仍須施以強制戒治之保安處分，惟此與現行
    「一罪不二罰」之刑事思潮有違，爰予以修正觀察、勒戒或
    強制戒治執行完畢釋放後，五年內再犯第十條之罪者，檢察
    官或少年法院應依法追訴或裁定交付審理，即僅施以刑事處
    遇程序而不再施以保安處分」。
(二)本件抗告人甲○○前因施用毒品案件，經觀察勒戒後，認無
    繼續施用傾向，經臺灣臺北地方法院檢察署檢察官以87年度
    偵字第16912號不起訴處分確定；復因施用毒品案件，經觀
    察勒戒後認有繼續施用傾向，經送強制戒治，並由臺灣臺北
    地方法院以88年度易字第549號判處有期徒刑五月確定，於
    89年4月7日易科罰金執行完畢。再因施用毒品案件，經送強
    制戒治，並經同院90年度簡字第455號判處有期徒刑六月確
    定，於91年1月9日執行徒刑完畢。詎抗告人仍未戒除毒癮，
    於91年至93年間仍陸續多次施用海洛因及安非他命毒品，致
    再遭前法院以91年度易字第1735號判處有期徒刑九月、六月
    ，並於93年11月10日確定，嗣復於94年5月6日下午15時許再
    犯本件施用毒品案件，此有本院被告前案紀錄表、臺北市政
    府警察局大安分局刑事案件移送書、臺灣檢驗科技股份有限
    公司濫用藥物尿液檢驗報告一紙在卷可參，是抗告人顯屬「
    於強制戒治執行完畢釋放後，五年內（累）再犯毒品危害防
    制條例第十條之罪」等情無誤。揆諸前開說明，自93年1月9
    日後，（按毒品危害防制條例92年7月9日修正，並自公布後
    六個月施行，僅得施以刑事處遇程序而不得再施以保安處分
    ，檢察官對其本件施用毒品犯行，應逕行依法追訴，不得聲
    請送觀察、勒戒。
四、原審未予詳查，誤認抗告人係強制戒治執行完畢釋放後，於
    五年後再犯本件施用毒品犯行，因而准許檢察官之聲請，裁
    定將抗告人送勒戒處所觀察、勒戒，認事用法不無違誤。抗
    告意旨，執此指摘原裁定不當，為有理由，自應由本院將原
    裁定撤銷，發回原審法院另為適法之裁定。
據上論斷，應依刑事訴訟法第413條，裁定如主文。
中　　華　　民　　國　　94　　年　　9　　月　　30 　日
　　　　　　　　　刑事第二十一庭審判長法　官  溫耀源
　　　　　　　　　　　　　　　　　　  法　官  周政達
　　　　　　　　　　　　　　　　　　  法　官  邱同印
以上正本證明與原本無異。
不得再抗告。
        　　　　　　　　　　　　　　　書記官  莊昭樹
中　　華　　民　　國　　94　　年　　9 　　月　　30　　日
